臺灣臺南地方法院新市簡易庭民事判決
110年度新簡字第21號
原      告  張雅萍
被      告  呂亞帆
上列當事人間請求確認本票債權不存在事件，經本院於民國110
年4月22日言詞辯論終結，判決如下：
    主      文
確認被告所持有本院一○九年度司票字第三五七三號本票裁定所
載如附表所示之本票，對原告之本票債權不存在。
訴訟費用新臺幣壹仟元由被告負擔。
    事實及理由
一、原告起訴主張：附表所示之本票（下稱系爭本票）是伊因為
    跟訴外人陳建庭借款新臺幣（下同）55,000元所簽發，但系
    爭本票上的發票年月日非伊所填寫，亦未授權他人記載，而
    伊借款時有與陳建庭約定每期還款16,500元，總共還6期，
    多出所借本金的部分為利息，伊已清償完畢，陳建庭說會把
    系爭本票撕毀。伊根本不認識被告，也跟被告間沒有任何借
    貸關係，詎被告竟持系爭本票向本院聲請本票裁定，經本院
    以109年度司票字第3573號裁定准予強制執行，致伊權益受
    有損害，爰依法提起本件訴訟等語。並聲明：如主文第1項
    所示。
二、被告則以：系爭本票是由被告親簽所交付，手印也是被告所
    親自按捺，伊雖與原告不熟，但原告當下急著用錢，始藉由
    小琪向伊借款，且伊已持有系爭本票，倘借款人借款時簽發
    本票，事後才又說不認識，這樣寫本票擔保有何意義等語置
    辯。並聲明：原告之訴駁回。
三、得心證之理由：
　㈠按確認之訴非有即受確認判決之法律上利益者，不得提起。
    所謂即受確認判決之法律上利益，係指法律關係之存否不明
    確，原告主觀上認其在法律上之地位有不安之狀態存在，且
    此種不安之狀態，能以確認判決將之除去者而言（最高法院
    52年台上字第1240號判例意旨參照）。又本票執票人，依票
    據法第123條規定，聲請法院裁定許可對發票人強制執行，
    係屬非訟事件，此項聲請之裁定，及抗告法院之裁定，僅依
    非訟事件程序，以審查強制執行許可與否，並無確定實體上
    法律關係存否之效力，如發票人就票據債務之存否有爭執時
    ，應由發票人提起確認之訴，以資解決（最高法院57年台抗
    字第76號判例意旨參照）。查本件被告執有以原告名義簽發
    之系爭本票，聲請並經本院於民國109年12月4日以109年度
    司票字第3573號本票裁定（下稱系爭本票裁定）准予強制執
    行等情，業經本院職權調取系爭本票裁定強制執行事件全案
    卷宗核閱無訛，則系爭本票既由被告持有且已行使票據權利
    ，而原告否認系爭本票債權，顯然兩造就系爭本票債權存在
    與否已發生爭執，如不訴請確認，原告在私法上之地位將有
    受侵害之危險，則原告提起本件確認本票債權不存在之訴，
    即有確認之法律上利益，合先敘明。
　㈡次按本票應記載一定之金額及發票年、月、日；欠缺本法所
    規定票據上應記載事項之一者，其票據無效，票據法第120
    條第1項第2、6款、第11條第1項前段分別定有明文。又依同
    法第120條第1項第2、6款規定，一定之金額及發票年、月、
    日為本票應記載事項。故本票上如未記載一定之金額及發票
    年、月、日，或記載不清難以辨識發票日期者，其本票當然
    無效（最高法院90年台抗字第37號判例參照）。又本票本身
    是否真實，即是否為發票人所作成，應由執票人負證明之責
    （最高法院50年台上字第1659號判例參照）。據此，發票人
    主張本票係偽造，依非訟事件法第101條第1項（即修正後第
    195條第1項）之規定，對執票人提起確認本票係偽造或本票
    債權不存在之訴者，應由執票人就本票為真正之事實，先負
    舉證責任（最高法院65年度第6次民庭庭推總會會議決議參
    照）。經查，系爭本票固為原告所親簽，業經原告肯認在卷
    （見本院卷第63頁），惟原告既主張其簽發系爭本票時並未
    記載發票日，亦未授權任何人補充記載，系爭本票之發票日
    係事後被他人加以記載而偽造，揆諸前揭說明，自應由執票
    人即被告就系爭本票發票日之記載為真正之事實，負舉證責
    任，惟被告迄至本院言詞辯論終結前，均無從證明原告簽發
    系爭本票時即已記載發票日，或有授權他人補充填寫之事實
    ，自無從為被告有利之認定。
　㈢再按執票人善意取得已具備本法規定應記載事項之票據者，
    得依票據文義行使權利；票據債務人不得以票據原係欠缺應
    記載事項為理由，對於執票人，主張票據無效，票據法第11
    條第2項定有明文。查被告一再稱系爭本票係原告親簽後所
    交付等語（見本院卷第39頁、第64頁），則依被告所述，其
    與原告間既為直接前後手，而非善意之第三人，自無上開規
    定之適用，附此敘明。
四、綜上所述，系爭本票雖係原告所簽發並為被告所持有，然原
    告既主張系爭本票之發票日非其所親簽，亦無授權他人補充
    填寫，而被告就此部分未能舉證證明系爭本票之有效性，是
    被告既無任何證據可資證明原告有親自填寫系爭本票之發票
    日或授權他人補充填寫之事實。從而，原告請求確認被告持
    有系爭本票，對原告之本票債權不存在，為有理由，應予准
    許。
五、末按訴訟費用，由敗訴之當事人負擔；法院為終局判決時，
    應依職權為訴訟費用之裁判，民事訴訟法第78條、第87條第
    1項分別定有明文。查本件訴訟費用為1,000元（即第一審裁
    判費），應由敗訴之被告負擔。　
六、本件為判決基礎之事證已臻明確，兩造其餘攻擊防禦方法及
    舉證，經本院審酌後認與本件判決結果均不生任何影響，爰
    不逐一論列，附此敘明。
七、訴訟費用負擔之依據：民事訴訟法第78條。
中　　華　　民　　國　     110   　年　　5　　月　　6　
　日
　　　　　　　　　新市簡易庭     法       官   施志遠
以上正本係照原本作成。
如不服本判決，應於判決送達後20日內，向本院提出上訴狀並表
明上訴理由（須附繕本）。如委任律師提起上訴者，應一併繳納
上訴審裁判費。
中　　華　　民　　國　  110  　年　　5　　月　　6　　日
             　                                             書 記 官  李慈容                     
【附表】：　　　　　　　　　　  　　　（金額為新臺幣）    發票人 票載金額 發票日 票據號碼 張雅萍 55,000元 109年3月15日 WG0000000